【裁判字號】    98,聲判,18
【裁判日期】    981130
【裁判案由】    聲請交付審判
【裁判全文】
臺灣新竹地方法院刑事裁定              98年度聲判字第18號
聲  請  人
即  告訴人  乙○○
            甲○○○
上  二  人
共同代理人  陳詩文律師
被      告  丙○○
上列聲請人因被告過失致死案件，不服臺灣高等法院檢察署檢察
長駁回再議之處分（98年度上聲議字第3306號），聲請交付審判
，本院裁定如下：
    主  文
聲請駁回。
    理  由
一、按告訴人不服上級法院檢察署檢察長或檢察總長認再議為無
    理由而駁回之處分者，得於接受處分書後10日內委任律師提
    出理由狀，向該管第一審法院聲請交付審判。法院認為交付
    審判之聲請不合法或無理由者，應駁回之。刑事訴訟法第25
    8 條之1 第1 項、第258 條之3 第2 項前段，分別定有明文
    。次按民國91年1 月17日三讀通過，同年2 月8 日公布施行
    之刑事訴訟法第258 條之1 新增之向法院聲請交付審判制度
    ，係對於「檢察官不起訴或緩起訴裁量權」制衡之一種外部
    監督機制，法院僅就檢察官所為不起訴或緩起訴之處分是否
    正確加以審查，以防止檢察機關濫權，並非以法院為檢察官
    偵查之延伸，法院不負擔偵查之作為；且同法第260 條對於
    不起訴處分已確定或緩起訴處分期滿未經撤銷因發現新事實
    新證據者得再行起訴之規定，其立法理由說明本條所謂不起
    訴處分已確定者，包括「聲請法院交付審判復經駁回者」之
    情形在內，是同法第258 條之3 第3 項規定法院審查聲請交
    付審判案件時「得為必要之調查」，其調查證據之範圍，自
    應以偵查中曾顯現之證據為限，不得就告訴人新提出之證據
    再為調查，亦不得蒐集偵查卷以外之證據，否則，不僅有違
    向法院聲請交付審判制度之立法精神，並將與同法第260 條
    之再行起訴規定混淆，亦使法院兼任偵查任務而有回復「糾
    問制度」之虞。故法院裁定交付審判之前提，必須偵查卷內
    所存證據已符合刑事訴訟法第251 條第1 項規定「足認被告
    有犯罪嫌疑」檢察官應提起公訴之情形，如該案件仍須另行
    蒐證偵查始能判斷應否交付審判者，因交付審判審查制度並
    無如同再議救濟制度得為發回原檢察官續行偵查之設計，法
    院仍應依同法第258 條之3 第2 項前段規定，以聲請無理由
    裁定駁回，合先敘明。
二、本件聲請人即告訴人以被告丙○○犯過失致死罪嫌，向臺灣
    新竹地方法院檢察署檢察官提出告訴，經台灣新竹地方法院
    檢察署檢察官於97年9 月1 日以97年度偵字第5603號為不起
    訴處分後，經台灣高等法院檢察署檢察長於97年9 月24日以
    97年度上聲議字第5149號發回台灣新竹地方法院檢察署續查
    ，並經臺灣新竹地方法院檢察署檢察官於民國98年5 月4日
    以97年度偵續字第120 號為不起訴處分後，聲請人不服，聲
    請再議，嗣經臺灣高等法院檢察署檢察長認再議為無理由，
    於98年6 月1 日以98年度上聲議字第3306號駁回再議處分書
    駁回再議之聲請，上揭處分書於98年6 月8 日送達聲請人乙
    ○○及甲○○○位於新竹縣竹北市○○○街50巷8 號住所，
    並由聲請人乙○○親自及代為收受，聲請人等於98年6 月17
    日向本院聲請交付審判，未逾法定期間，業經本院調閱前開
    卷宗核閱無訛，先予敘明。
三、聲請人等即告訴人等聲請交付審判意旨略以：(一)被告行經有
    號誌交岔路口，可預見被害人陳素婷有闖紅燈之情形並未減
    速慢行應有過失：1.依道路交通事故現場圖及國立交通大學
    行車事故鑑定意見書所示，案發之新竹縣竹北市○○○路東
    來向有4 車道及一路旁停車格，由內而外寬度各為3.6 、3.
    6 、3.6 、2.8 、4.2 公尺；又西來向有車道，由內而外寬
    度各為3.4 、3.6 、3.6 、3.4 公尺。2.本案兩車之碰撞點
    位於西來向之第2 車道及第3 車道間，自被害人陳素婷行向
    之縣政九路燈號停止線至前開碰撞點，合計34.1（3.8+3.0+
    0.2+0.8+4.2+ 2.8+3.6+3.6+3.6+1.5+3.4+3.6=34.1 【單位
    ：公尺】）公尺，是縱如美國北佛羅里達州大學警察科技管
    理學院事故重建分析所採用之反應時間，本案被告車輛須於
    31.39 公尺前發現被害人陳素婷車輛欲闖紅燈駛入，並開始
    緊急煞車，方能避免車禍生，惟被告於34.1公尺前即可預見
    被害人陳素婷違規未於燈號停止線停車，仍繼續行進，是參
    最高法院92年度臺上字第539 號民事判決意旨，被告顯可預
    見被害人有闖紅燈之可能，竟未減速採取必要之安全措施，
    仍以高速行駛，以致肇事，當有過失。3.再查最高法院92年
    度臺上字第539 號民事判決意旨「查劉台忠騎乘機車於林森
    北路與長安東路之交岔路口闖越紅燈，而甲00駕駛大客車沿
    林森北路由南往北行駛，行經該交岔路口，未減速慢行．．
    ．」及道路交通管理處罰條例第44條第1 項第5 款規定，足
    見原不起訴處分書謂：「尚與通過無號誌交岔路口未減速慢
    行之情況有別，不能認為被告有未減速慢行之違規情事」似
    誤解若通過有號誌交岔路口，在速限內行駛即無須未減速慢
    行。4.又依證人卓青治、黃則元證述「被告通過在路口沒有
    明顯減速」、道路交通事故現場圖備考欄「B 車（即被告之
    自用小貨車）行近行人穿越道未減速慢行」等事證，復觀被
    告碰撞時並未於碰撞附近1 、2 公尺內煞車停止，仍往右路
    旁行駛數公尺及被害人之重機車刮地痕長達8.2 公尺，益證
    被告於案發當時並未減速慢行，作隨時停車之準備。(二)被告
    未注意車前狀況，並隨時採取必要之安全措施，亦有過失：
    被告自承「當時車流量不大，對向車子不多」、「於其發現
    被害人時僅相距約1 公尺」等語，復如前述自被害人陳素婷
    行向之縣政九路燈停線至兩車撞點，長達34.1公尺，被告如
    有注意車前狀況，並隨時採取必要之安全措施，即有充裕之
    時間及距離煞車避免本案事故。本案應詳究被告案發當時，
    被告目光是否處於可發覺前方十餘公尺前之路況，惟原不起
    訴書及處分書均忽略被告自承遲至碰撞前1 公尺始發現被害
    人等不利於被告等事證，顯有未盡調查之疏漏。(三)綜上所陳
    ，被告之自用小貨車與被害人之重型機車發撞擊，前系爭交
    岔口視線良好，且尚有34.1公尺之應變時間，被告遲至碰撞
    前1 公尺許，始發現被害人，顯未注意其車前狀況，並隨時
    採取必要之安全措施，又行經有號誌之交岔路口，並未減速
    慢行，疏於注意其左方來車，致被害人死亡，難謂毫無過失
    ，爰依法聲請交付審判等語。
四、臺灣新竹地方法院檢察署檢察官以97年度偵續字第120 號不
    起訴處分書為不起訴處分理由略以：(一)按犯罪事實應依證據
    認定之，無證據不得認定犯罪事實，刑事訴訟法第154 條第
    2 項定有明文。又認定不利於被告之事實，須依積極證據，
    苟積極證據不足為不利於被告事實之認定時，即應為有利於
    被告之認定，更不必有何有利之證據，最高法院30年上字第
    816 號著有判例可資參照。再按刑法上之過失犯，以行為人
    對於犯罪結果之發生按其情節應注意，並能注意，而不注意
    者，始克相當；若事出突然，依當時情形，不能注意時，縱
    有結果發生，仍不得令負過失責任，最高法院87年度台非字
    第337 號判決意旨參照。另刑法客觀注意義務之內容，係以
    客觀之預見可能性及客觀結果之迴避可能性為基礎，即以行
    為人如於行為時所特別知悉之事情及依行為人所處之情況，
    一般通常人亦得知悉之事情為基礎，在此情況下，一般通常
    人對構成要件結果之發生，須得預見，且易得採取迴避結果
    發生之適當措置，若無遇見或迴避之可能性時，即無客觀注
    意義務存在，所生之結果乃出於不可抗力，不得謂有過失。
    (二)訊據被告丙○○堅詞否認有何過失致死犯行，辯稱：其以
    時速約45公里之速度駕駛自用小客貨車沿光明六路由西往東
    方向行駛，至同路與縣政九路交岔路口時，其行向燈光號誌
    為綠燈，且見縣政九路雙向之車輛均已依紅燈號誌停等，乃
    尾隨同向前方車輛並稍減慢車速，直行欲通過該路口，進入
    路口時腳踩一下煞車，只是腳踩一下就放掉了，左右看一看
    ，沒什麼車子，就跟著前面的車子繼續走，突見被害人騎駛
    之機車自其左方駛近，其發現被害人時僅相距約1 公尺，雖
    立即煞車並右轉閃避，仍煞避不及，而與被害人騎乘之機車
    發生撞擊，撞擊時被害人所戴之安全帽即飛離被害人頭部，
    然後被害人頭部撞及其自用小客貨車之左側擋風玻璃再掉落
    地面，剛好有巡邏員警經過報的案等語。經查：1.證人卓青
    治、黃則元即目擊本件交通事故之巡邏員警出具職務報告稱
    ：巡邏至新竹縣竹北市○○○路由西往東方向直行時，目睹
    前方自小客貨車3H-1367 與普通重機車BXI ─535 發生交通
    事故情形。當時自小客貨車3H-1367 直行光明六路由西往東
    方向經過縣政九路口，光明六路號誌為綠燈直行及右轉箭頭
    ；普通重機車BXI ─535 直行縣政九路由北往南方向未減速
    經過光明六路，縣政九路號誌為紅燈。雙方在交岔路口發生
    碰撞，普通重機車BXI ─535 駕駛人當場受傷倒地，有該職
    務報告附卷可稽，證人卓青治、黃則元復於偵查中具結後證
    稱：當時救護傷患第一，正確發生時間到底是何時我們也不
    確定，總之發生車禍應是在12點近13點到13點多間；當時剛
    簽完巡邏箱，騎機車，丙○○在我們前方十多公尺，隔了幾
    台車，不確定隔幾台，但是視線上可見，因車流量不大，在
    車禍發生前我們有見到被告的車，看來車速不快，我們行向
    一直是綠燈直行，該時段我們行向綠燈號誌時間蠻久，被告
    通過該路口前，沒有號誌變化，一直都是綠燈直行，該路口
    案發時沒有施工，我行向未過路口這邊沒施工，過路口後一
    小段才有如卷附照片之施工，被告在路口沒有明顯減速，因
    沒見到煞車燈閃，不能確認是否以放油門方式減速，車禍時
    我們未過路口，有段距離視距較廣，可較被告早發現被害人
    ，當時被害人行向無車子，被害人是突然自被害人行向跑出
    來，即被告的左方，被害人車速快是突然衝出，我們行向的
    反應時間會很短等語。又觀諸現場車禍照片，被告所駕自小
    客貨車前保險桿左側破裂、左前大燈與方向燈殼破損、左前
    葉子板大片凹陷，前擋風玻璃左緣成蛛網狀裂損，被害人之
    重型機車擋風板右側下緣破損、右踏板後端車身與飾條破損
    脫落，足見被害人機車右前車身與被告之自小客貨車左前角
    撞擊，撞擊情形核與證人卓青治、黃則元之證詞相符，證人
    卓青治、黃則元與被告、告訴人非親非故，實無理由甘冒偽
    證罪風險虛偽陳述，刻意偏袒被告一方，二人之證詞應可採
    信。2.被告駕駛自小客貨車進入上開交岔路口，其行進方向
    是綠燈，而被害人通過該路口時，應可認定有違反交通燈光
    號誌之情況，而有應注意其行進方向之路口燈號為紅燈，其
    應停止前進，而疏未注意之過失。依道路交通安全規則第10
    2 條第1 項第1 款規定：「汽車行駛至交岔路口，其行進、
    轉彎，應依左列規定：一  應遵守燈光號誌或交通警察之指
    示，遇有交通警察指揮與燈光號誌並用時，以交通警察之指
    揮為準。二車輛行至無號誌或號誌故障而無交通警察指揮之
    交岔路口，支線道車應暫停讓幹線道車先行。未劃分幹、支
    線或同為幹線道或支線道者，轉彎車應暫停讓直行車先行；
    如同為直行車或轉彎車者，左方車應暫停讓右方車先行。」
    本件被告、被害人行車方向均有燈光號誌，而無交通警察指
    揮交通，行經本件事故路口，自應依循燈光號誌之指示，被
    告之行進方向為綠燈之燈光號誌，自有優先通行之權。3.告
    訴人具狀指稱被告於行經行人穿越道、交岔路口及施工路段
    時，並未減速慢行，作隨時停車之準備，惟自卷附道路交通
    事故現場圖、調查報告表、現場照片觀之，該路口光明六路
    東西向為三時向五燈號行車管制號誌，縣政九路為二時向三
    燈號行車管制號誌，以被告之行進方向，穿越發生本件交通
    事故之光明六路與縣政九路口後，尚須行駛10餘公尺，始遇
    施工之圍籬，而案發交岔路口內並未有施工之情形，有現場
    圖、調查報告表、現場照片附卷可參，被告既尚未行經道路
    施工路段，亦非行經無號誌之交岔路口，自無道路交通安全
    規則第93條第1 項第2 款「行經道路施工路段、無號誌之交
    岔路口應減速慢行，作隨時停車之準備」規定之適用；警方
    製作之道路交通事故初步分析研判表，雖認被告行經行人穿
    越道未減速慢行，並據此對被告開立舉發違反道路交通管理
    事件通知單，惟查道路交通安全規則第103 條第1 項及第2
    項係規定：「汽車行近未設行車管制號誌之行人穿越道前，
    應減速慢行」「汽車行經行人穿越道，遇有行人穿越時，無
    論有無交通指揮人員指揮或號誌指示，均應暫停讓行人先行
    通過」，本案路口既設有行車管制號誌，而被害人並非行人
    ，亦非穿越行人穿越道，自無道路交通安全規則第103 條第
    1 項及第2 項規定之適用。被告自述其車速約45公里，而證
    人卓青治、黃則元於偵查中亦證稱被告看來車速不快等語，
    本案無證據證明被告有超速行駛之情事，被告依據號誌之指
    示在速限內行經有號誌並劃設有行人穿越道之交岔路口，尚
    與通過無號誌交岔路口未減速慢行之情況有別，不能認為被
    告有未減速慢行之違規情事。4.車輛駕駛人因可信賴其他參
    與交通的對方也能遵守交通規則，且依日常生活經驗及一般
    合理駕駛人的注意能力，已為必要的注意，並已採取適當的
    措施，或縱未採取適當的措施，仍無法避免交通事故發生時
    ，駕駛人對於信賴對方也能遵守交通規則而竟違規的行為，
    並無預防的義務，即無能注意而不注意的過失，無過失責任
    。依美國北佛羅里達州大學警察科技管理學院於事故重建分
    析所採用之反應時間（含觸發、感知、判斷、鬆開油門、踩
    煞車、開始有效煞車）為1.6 秒（參臺灣省竹苗區車輛行車
    事故鑑定委員會鑑定意見書竹苗區970051案），依被告所述
    之車速45公里計算，則被告車輛之反應距離為20公尺，而其
    煞車距離為11.39 公尺，換言之，被告車輛必須於31.39 公
    尺前發現被害人機車，並開始緊急煞車，方能避免車禍之發
    生。被告遵行綠燈號誌直行，信任他人亦會遵守交通號誌指
    示行駛，被害人騎車進入路口之前，被告客觀上顯無從確知
    而為必要之防範措施，因之，亦未能認定被告於上開距離時
    ，客觀上及主觀上已「應且能」預見被害人之行進動態而怠
    於注意及此致己陷於煞停不及之狀態；又本案並無積極證據
    顯示被害人此違背號誌指示之行為已極明顯，致被告有充足
    之時間可採取適當之措施以避免上開車禍之發生，被告所述
    發現危險時僅距被害人約1 公尺，雖緊急煞車亦閃避不及等
    詞，核與全案卷證無悖，尚非無據，衡情被告實無從預知被
    害人有闖越紅燈之違規行為，嗣其發現被害人闖越紅燈，已
    無充足之時間採取適當之措施以避免本件交通事故之發生，
    如此猝不及防之危險狀況，本非被告所能預見，亦無防免之
    可能性存在，實難認定被告對兩車碰撞之結果有未注意車前
    狀況之過失。5.本件交通事故經檢察官依職權送臺灣省竹苗
    區車輛行車事故鑑定委員會鑑定及臺灣省車輛行車事故覆議
    鑑定委員會覆議結果，亦認被害人於上開時間，騎駛上開重
    型機車沿新竹縣竹北市縣○○路由北往南方向行駛，因行經
    號誌管制正常運作路口，未依號誌指示行駛與被告所駕駛之
    上開自用小客貨車發生撞擊，為肇事原因；被告駕駛上開自
    用小客貨車因措手不及無肇事因素，有臺灣省竹苗區車輛行
    車事故鑑定委員會97年2 月25日竹苗鑑970051字第09753006
    06號函所附鑑定意見書及臺灣省車輛行車事故覆議鑑定委員
    會97年5 月19日覆議字第0976201797號函附卷可參。6.本案
    復經送請國立交通大學鑑定，經該校行車事故鑑定鑑定機關
    中心認為「肇事地點屬於號誌管制路口，且雙方於不同號誌
    指示之時相下行駛，各有不相衝突之路權時段。肇事責任宜
    應以路權歸屬為論斷依據。緊隨肇事小客貨車後行駛之證人
    乃執法之警員，歷次證詞陳述明確且一致。綜合研析：陳素
    婷駕駛重型機車，於號誌管制路口，未依燈號指示行駛，為
    肇事原因。丙○○駕駛小客貨車，應無肇事因素。」，有國
    立交通大學行車事故鑑定意見書附卷可查。7.綜上，依本案
    事證，尚難認被告之駕車行為有何過失，自難論以過失致死
    罪責。此外，復查無其他積極證據足資認定被告有何犯行，
    揆諸首揭說明，應認其犯罪嫌疑不足。
五、聲請人不服，向臺灣高等法院檢察署提起再議，經臺灣高等
    法院檢察署檢察長認再議無理由，以98年度上聲議字第3306
    號處分書駁回再議理由略為：依美國北佛羅里達州大學警察
    科技管理學院於事故重建分析所採用之反應時間 (含觸發、
    感知、判斷、鬆開油門、踩煞車、開始有效煞車)為1. 6 秒
    ，並依被告所述之車速45公里計算，則被告車輛之反應距離
    為20公尺，而其煞車距離為11.39 公尺，換言之被告車輛必
    須於31.39 公尺前發現陳素婷車輛欲闖紅燈駛入，並開始緊
    急煞車，方能避免車禍之發生，但實無理由苛責路權優先者
    ，應以緊急煞車之方式來避讓，故研判被告車輛措手不及無
    法防範，此有臺灣省竹苗區車輛行車事故鑑定委員會鑑定意
    見書可參，且最高法院92年台上字第539 號民事判決雖載「
    經查劉台忠騎乘機車於林森北路與長安東路之交岔路口闖越
    紅燈，而甲00駕駛大客車沿林森北路由南往北行駛，行經該
    交岔路口，未減速慢行，作隨時停車之準備，且已預見劉台
    忠有闖紅燈之可能，竟未減速採取必要之安全措施，仍以高
    速行駛，以致肇事，其應負十分之六較重之肇事責任，劉台
    忠應負十分之四之肇事責任，而應酌減上訴人之賠償金額十
    分之四等詞，為其判斷之基礎……」，惟該案係以已預見他
    人有闖紅燈之情況而言，與本案依前開說明被告車輛須於31
    .39 公尺前發現陳素婷車輛欲闖紅燈駛入，並開始緊急煞車
    ，方能避免車禍之發生，情形並不相同。又現代科技社會處
    處有危險，生活上的許多方便就寄宿在這些危險之中。動力
    機械的使用就是最典型的例子，車輛上路，對他人或對自己
    的危險就跟著浮現。日常生活上許多帶有危險性的活動，只
    要危險不超越一定的範圍，這些活動就應被容許。什麼程度
    的危險，我們必須容忍，有賴評價。交通規則就是具體的評
    價標準。車輛駕駛人因可信賴其他參與交通的對方也能遵守
    交通規則，且依日常生活經驗及一般合理駕駛人的注意能力
    ，已為必要的注意，並已採取適當的措施，或縱未採取適當
    的措施，仍無法避免交通事故發生時，駕駛人對於信賴對方
    也能遵守交通規則而竟違規的行為，並無預防的義務。即無
    能注意而不注意的過失，無過失責任（參照臺灣高等法院95
    年交上易208 號判決）。本件係陳素婷駕駛重型機車，於號
    誌管制路口，未依燈號指示行駛，為肇事原因，臺灣省竹苗
    區車輛行車事故鑑定委員會及臺灣省車輛行車事故覆議鑑定
    委員會、交通大學行車事故鑑定研發中心均同此見解，有該
    等鑑定意見書足參，被告駕車因措手不及並無肇事因素，原
    檢察官認被告罪嫌不足，而為不起訴處分，核無違誤。
六、按犯罪事實應依證據認定之，無證據不得認定犯罪事實，刑
    事訴訟法第154 條第2 項定有明文。又聲請人之告訴，係以
    使被告受刑事訴追為目的，是其陳述是否與事實相符，仍應
    調查其他證據以資審認，最高法院著有52年台上字第1300號
    判例足資參照。次按認定不利於被告之事實，須依積極證據
    ，苟積極證據不足為不利於被告事實之認定時，即應為有利
    於被告之認定，更不必有何有利之證據；且事實之認定，應
    憑證據，如未能發現相當證據，或證據不足以證明，自不能
    以推測或擬制之方法，以為裁判基礎；而認定犯罪事實所憑
    證據，雖不以直接證據為限，間接證據亦包括在內，然無論
    直接或間接證據，其為訴訟上之證明，須於通常一般之人均
    不致有所懷疑，而得確信其為真實之程度者，始得據為有罪
    之認定，若其關於被告是否犯罪之證明未能達此程度，而有
    合理性懷疑之存在，致使無從形成有罪之確信，根據「罪證
    有疑，利於被告」之證據法則，即不得遽為不利被告之認定
    （參照最高法院30年上字第816 號、40年台上字第86號、76
    年台上字第4986號判例）。本件聲請人原告訴意旨，業據前
    述臺灣新竹地方法院檢察署檢察官詳予偵查，並以前述不起
    訴處分書論述其理由甚詳，復經臺灣高等法院檢察署再詳加
    論證而駁回聲請人再議之聲請。今聲請人仍執前於偵查程序
    中所為之相同指訴，認被告丙○○有刑法業務過失致死之罪
    嫌，本院依職權調閱臺灣新竹地方法院檢察署97年度偵字第
    5603號、97年度偵續字第120 號及臺灣高等法院98年度上聲
    議字第3306號卷審查後，除引用上開不起訴處分書、處分書
    所載述之理由而不再贅述外，就聲請人本件交付審判之聲請
    應予駁回之理由，另補充如下：
（一）聲請意旨認被告丙○○涉犯刑法第276 條第2 項業務過失
      致死罪嫌之主要論據，係以被告：1.行經有號誌之交岔路
      口，並未減速慢行，疏於注意其左方來車；2.有34.1公尺
      之應變距離，其遲至1 公尺許，始發現被害人，顯未注意
      其車前狀況，並隨時採取必要之安全措施，致被害人死亡
      ，為主要論據。是以，本件首需探究者，係依偵查卷內現
      有證據：1.被告行經系爭有號誌之交岔路口時，是否有減
      速慢行之義務；2.被告是否有充足之應變時間、距離，以
      避免本件車禍事故。
（二）按汽車駕駛人對於防止危險發生之相關交通法令之規定，
      業已遵守，並盡相當之注意義務，以防止危險發生，始可
      信賴他人亦能遵守交通規則並盡同等注意義務。若因此而
      發生交通事故，方得以信賴原則為由免除過失責任，最高
      法院84年台上字第5360號判例著有明文。次按汽車行駛至
      交岔路口，應遵守燈光號誌或交通指揮人員之指揮，遇有
      交通指揮人員指揮與燈光號誌並用時，以交通指揮人員之
      指揮為準，道路交通安全規則第102 條第1 項第1 款定有
      明文。是以，在汽車駕駛人行經設有燈光號誌之交岔路口
      時，若無交通指揮人員在場指揮，原則上應依燈光號誌之
      指示，決定路權之行使，如在無特別規定之情形，並不另
      增加汽車駕駛人應減速慢行之義務。
（三）經查：本件事故發生時之系爭交岔路口，係設有燈光號誌
      之交岔路口，被告行經時，其行向燈號係顯示綠燈，被告
      具有優先路權，雖新竹縣警察局竹北分局專責交通事故處
      理小組以竹縣警交字第E00000000 號舉發違反道路交通管
      理事件通知單舉發被告有「未依標線指示減速慢行（行經
      行人穿越道）」、「違反交通安全規則，肇事致（陳素婷
      ）受重傷（腦死，現在省立新竹醫院救護中）」之違規事
      實，然依道路交通安全規則第第103 條第1 項之規定，汽
      車係行經未設行車管制號誌之行人穿越道前，方有應減速
      慢行之義務，然被告行經之系爭行人穿越道所在之交岔路
      口既設有行車管制號誌，自無此規定之適用，被告既未違
      反上開道路交通安全規則第第103 條第1 項之規定，則亦
      無所謂「違反交通安全規則，肇事致受重傷」之可言，是
      上開舉發違反道路交通管理事件通知單之內容，與事實並
      不相符。至聲請人等雖引最高法院92年度臺上字第539 號
      民事判決意旨，而主張被告於本件情形有減速慢行之義務
      ，然民事案件與刑事案件關於過失之認定要件並不相同，
      且上開判決中之民事被告係已預見他人有闖紅燈之情況，
      與本件被告之具體情形，迥不相侔。又本院遍查卷內證據
      ，亦未見被告行經上開有燈光號誌之交岔路口時，有何違
      反汽車駕駛人應減速慢行之特別規定。聲請人等所述，尚
      不得作為不利於被告之證據。
（四）臺灣省竹苗區車輛行車事故鑑定委員會97年2 月25日竹曲
      鑑970051字第0975300606號鑑定意見書，所引美國北佛羅
      里達州大學警察科技管理學院於事故重建分析所採用之反
      應時間1.6 秒，係包含觸發、感知、判斷、鬆開油門、踩
      煞車、開始有效煞車等整個情狀過程所需之時間，至當事
      人何時開始此一情狀過程，係動態的、變化的，需就具體
      情形而為認定，而非單純計算何一靜止物與何一點之間的
      距離。本件被告自承發現危險時僅距被害人約1 公尺，雖
      緊急煞車亦閃避不及，核與證人卓青治、黃則元與偵訊中
      具結證稱：車禍時其等未過交岔路口，有段距離、視距較
      廣，可較被告早發現被害人，當時被害人行向無車子，被
      害人是突然自被害人行向跑出來，即被告的左方，被害人
      車速快速突然衝出，我們行向的反應時間會很短等語相符
      。再依被告所述之車速45公里（秒速12.5公尺），乘以上
      開美國北佛羅里達州大學警察科技管理學院於事故重建分
      析所採用之反應時間1.6 秒，則被告車輛之反應距離為20
      公尺（45000 公尺÷3600秒×1.6 秒=20 公尺），而其煞
      車距離為11.39 公尺，是以被告車輛必須於31.39 公尺前
      「發現（觸發）」陳素婷車輛欲闖紅燈駛入，並感知、判
      斷、鬆開油門、踩煞車、開始有效煞車以至於煞停，方能
      避免車禍之發生，而被害人既係突然車速快速自被害人行
      向駛至被告的左方約1 公尺處時，被告始發現被害人陳素
      婷，而被告係路權優先者，故判認被告措手不及無法及時
      防範本件事故之發生，並無不妥。聲請人等徒以縣政九路
      燈號停止線至兩車碰撞點間之距離達34.1公尺，主張被告
      有充裕之時間及距離煞車避免本案事故，顯係誤解，亦不
      足以作為對被告不利之證據。
（五）是以，被告既己遵守對於防止危險發生之相關交通法令之
      規定，並盡相當之注意義務，以防止危險發生，亦能信賴
      他人亦能遵守交通規則並盡同等注意義務，自得以信賴原
      則為由免除過失責任。
七、綜上，本件聲請人於偵查中所指摘不利於被告之事證，業經
    檢察機關詳為調查及斟酌，且原不起訴處分書及臺灣高等法
    院檢察署處分書所載理由亦未違背經驗法則、論理法則或其
    他證據法則，其認定被告之過失致死罪嫌不足，於法並無違
    誤。聲請人本件聲請交付審判，雖就原經檢察官不起訴之過
    失致死犯行臚列前開各項理由，然經本院就聲請意旨再詳加
    審酌後，認本件仍乏積極之證據足資證明被告有此犯行。聲
    請人對於不起訴及駁回再議之處分加以指摘，求予交付審判
    ，非有理由。從而，原檢察官及臺灣高等法院檢察署檢察長
    分別依刑事訴訟法第252 條第10款、第258 條前段之規定，
    對被告予以不起訴處分及駁回再議之聲請，於法既無違誤，
    而本院亦不得再蒐集偵查卷外之證據加以審認，則聲請人本
    件交付審判之聲請，應予駁回。
八、依刑事訴訟法第258 條之3 第2 項前段，裁定如主文。
中    華    民    國    98    年    11    月    30    日
                  刑事第六庭  審判長法  官  黃美盈
                                    法  官  邱忠義
                                    法  官  李毓華
以上正本證明與原本無異。
不得抗告。
中    華    民    國    98    年    11    月    30    日
                                    書記官  陳美利


司法院資訊處製作；財團法人民間司法改革基金會備份。
